【裁判字號】    99,訴,333
【裁判日期】    991130
【裁判案由】    侵權行為損害賠償
【裁判全文】
臺灣苗栗地方法院民事判決               99年度訴字第333號
原      告  黃文忠
訴訟代理人  徐宏澤律師
複代理人    張順富
訴訟代理人  劉正穆律師
被      告  曲柯素青
上列當事人間侵權行為損害賠償事件，本院於民國99年11月29日
言詞辯論終結，判決如下：
    主      文
被告曲柯素青應給付原告新臺幣捌仟陸佰陸拾柒元及自民國九十
九年八月三十日起至清償日止，按年息百分之五計算之利息。
原告其餘之訴駁回。
本判決第一項得假執行，但被告曲柯素青如以如主文第一項所示
之本金為原告預供擔保後，得免為假執行。
原告原告其餘之訴駁回部分，其假執行之聲請駁回。
    事實及理由
壹、程序部分：
一、按「原告於判決確定前，得撤回訴之全部或一部。但被告已
    為本案之言詞辯論者，應得其同意。」，民事訴訟法第262
    條第1 項定有明文。本件原告起訴，原係列曲柯素青、張家
    菀及王耀煥3 人為被告及將「被告等應將附件一之道歉啟事
    在中國時報、聯合報及自由時報頭版之報頭下，各以長15公
    分寬6 公分之版面，刊登道歉啟示。」列為原告訴之聲明，
    嗣撤回對於被告張家菀及王耀煥2 人之訴及撤回「被告等應
    將附件一之道歉啟事在中國時報、聯合報及自由時報頭版之
    報頭下，各以長15公分寬6 公分之版面，刊登道歉啟示。」
    部分之請求，經被告同意在案，是本件之訴訟繫屬僅餘對被
    告柯素青之後述如原告訴之聲明欄所示之部分，爰僅就此部
    分加以裁判，先予敘明。
貳、實體部分：
一、原告主張：
(一)、被告曲柯素青因民國99年6 月12日舉行之苗栗縣後龍鎮龍津
    里里長選舉失利，因而對當選里長之原告心生不滿，於99年
    6 月21日，意圖散佈於眾，委託不詳之人，以電腦打字內容
    略為「敬告黃文忠：一、... 選後還到處嗆聲『下次看還敢
    不敢選』『要給我在龍津里不能住』『要給我死的很難看等
    語』。二、黃文忠請你回答：... 四、當年你強暴中和里黃
    小姐！強暴事件時誰替你和解的？... 曲柯素青啟」等（內
    容如卷內傳單）之傳單約105 份，於同日上午9 時許，將該
    傳單透過有犯意聯絡之被告張家菀及被告王耀煥在同鎮龍津
    里發給不特定人，散佈文字指摘足以毀損原名譽之事。原告
    雖非知名人士，惟在社土會上仍具相當之名望、地位與資歷
    。被告等前揭不法行為誠已造成原告名譽之重大貶損，令原
    告精神痛苦至極，爰於刑事訴訟程序中附帶提起民事求償，
    並依民法第184 條第1 項前段、第185 條、第195 條第1項
    規定，請求被告曲柯素青給付原告精神慰撫金。
(二)、按「因故意或過失，不法侵害他人之權利者，負損害賠償責
    任。」、「數人共同不法侵害他人之權利者，連帶負損害賠
    償責任﹔不能知其中孰為加害人者，亦同。造意人及幫助人
    ，視為共同行為人。」、「不法侵害他人之身體、健康、名
    譽、自由、信用、隱私、貞操，或不法侵害其他人格法益而
    情節重大者，被害人雖非財產上之損害，亦得請求賠償相當
    之金額。其名譽被侵害者，並得請求回復名譽之適當處分。
    」，民法第184 條第1 項、第185 條、第195 條第1 項定有
    明文。揆諸上揭條文，縱係名譽被侵害，而屬財產上之損害
    ，亦得請求加害人賠償相當之金額，全所謂「相當」應以實
    際加害情形與其名譽影響是否重大，及被害者之身分地位與
    加害人經濟狀況等關係定之( 最高法院47年臺上字第1221號
    判例參照)。
(三)、經查被告曲柯素青僅因選舉失利即貿以公然貶損原告社會地
    位方式，散布文字指摘足以毀損原告名譽之事，足使收受傳
    單之第三人對原告主觀上產生不良之印象，實已致生損害於
    原告，並令原告身心嚴重受創；且原告自案發後，每思及此
    ，食不下嚥，與家人與鄰里幾無互動，終抑鬱寡歡，沈默不
    語，顯然因此受到極大傷害。復查被告曲柯素青案發迄今，
    猶仍堅持認定對原告所指摘之內容均屬事實，未見有悔意，
    益徵被告曲柯素青惡性甚深、引人憤慨。基於上述，爰依民
    法上開規定，參以被告等實際加害情形與原告名譽所受之影
    響，及原告之身分地位被告經濟狀況等關係，求為判決如原
    告訴之聲明。
(四)、聲明：
１、被告曲柯素青應給付原告新臺幣( 下同) 3 萬元，及自民國
    99年8 月30日( 即起訴狀繕本送達被告之翌日)起至清償日止
   ，按年息百分之五計算之利息。
２、訴訟費用由被告負擔。
３、原告願供擔保請准宣告假執行。
二、被告曲柯素青抗辯：
(一)、被告曲柯素青不願意登報道歉，且僅願賠償原告1元。
(二)、聲明：
１、原告之訴駁回；
２、訴訟費用由原告負擔。
三、兩造所不爭執事項：
(一)、本院99年度易字764 號刑事判決，未據上訴，業經確定。
(二)、本院99年度易字764 號刑事判決認定之犯罪事實，其所示之
    侵權行為係被告曲柯素青、張家菀及王耀煥共同為之。
(三)、被告曲柯素青、張家菀及王耀煥3 人就上開行為應負共同侵
    權行為責任。
(四)、原告為國小畢業，目前職業為里長。被告張家菀國中畢業，
    目前無業。被告王耀煥高中畢業，目前無業。被告曲柯素青
    國小畢業，目前職業為家庭管理。
四、兩造所爭執事項：
    原告所受損害之慰撫金究以如何之賠償金額為適當？
    原告主張：3 萬元。
    被告曲柯素青主張：1元。
五、法院之判斷：
(一)、原告主張之前開侵權行為事實，依前述本件兩造所不爭執之
    事項(一)、(二)、(三)所述，應可信為真實。被告曲柯素青亦認應
    與被告張家菀及王耀煥就上開行為應負共同侵侵權行為責。
    按「因故意或過失，不法侵害他人之權利者，負損害賠償責
    任。故意以背於善良風俗之方法，加損害於他人者亦同。違
    反保護他人之法律，致生損害於他人者，負賠償責任。但能
    證明其行為無過失者，不在此限。」、「數人共同不法侵害
    他人之權利者，連帶負損害賠償責任﹔不能知其中孰為加害
    人者，亦同。造意人及幫助人，視為共同行為人。」、「不
    法侵害他人之身體、健康、名譽、自由、信用、隱私、貞操
    ，或不法侵害其他人格法益而情節重大者，被害人雖非財產
    上之損害，亦得請求賠償相當之金額。其名譽被侵害者，並
    得請求回復名譽之適當處分。」，民法第184 條、第18 5
    條、第195 條第1 項定有明文。是原告本於侵權行為損害賠
    償請求權請求被告曲柯素青賠償慰撫金，係屬有據。
(二)、次按慰撫金之酌給標準與財產上損害之計算不同，然非不可
    斟酌雙方身分資力與加害程度，及其他各種情形核定相當之
    數額，最高法院亦著有51年度臺上字第223 號判例意旨足資
    參照。查原告為國小畢業，目前職業為里長。被告張家菀國
    中畢業，目前無業。被告王耀煥高中畢業，目前無業。被告
    曲柯素青國小畢業，目前職業為家庭管理等情，業據兩造均
    陳明在卷，並為兩造所不爭執，足認屬實。本院斟酌原告與
    被告等人前述之身分地位、教育程度、經濟能力，被告之加
    害情形，原告所受心理上所受之痛苦等一切情狀，認原告請
    求被告賠償之精神慰撫金30000 元，尚嫌過高，應認以2600
    0 元為適當。
(三)、再按「債權人向連帶債務人中之一人免除債務，而無消滅全
    部債務之意思表示者，除該債務人應分擔之部分外，他債務
    人仍不免其責任。」、「連帶債務人相互間，除法律另有規
    定或契約另有訂定外，應平均分擔義務。但因債務人中之一
    人應單獨負責之事由所致之損害及支付之費用，由該債務人
    負擔。」民法第276 條第1 項、第280 條定有明文。系爭侵
    權行為既係由被告曲柯素青、張家菀及王耀煥3 人共同為之
    ，而應連帶負損害賠償責任，且查無其他法律另有規定或契
    約另有訂定之應分擔責任及應單獨負責事由之情事，參照上
    開規定，被告曲柯素青、張家菀及王耀煥3 人內部間，自應
    各自平均分擔義務。茲原告業已與被告張家菀及王耀煥2 人
    和解，免除其2 人之損害賠償義務，則被告被告曲柯素青對
    原告所負之侵權行為損害賠償義務，亦同時免除被告張家菀
    及王耀煥2 人原應分擔之3 分之2 部分，僅餘原損害賠償責
    任3 分之1 ，即原告僅得請求被告曲柯素青給付8667元。從
    而，原告本於侵權行為損害賠償請求權之法律關係，請求被
    告曲柯素青給付30000 元及自起訴狀繕本送達被告曲柯素青
    之翌日( 即99年8 月30日) 起至清償日止，按年息百分之五
    計算之利息，其中8667元及其利息部分，核屬正當，應予准
    許，逾此範圍，係無理由，應予駁回。
(四)、本判決如主文第一項所命之給付，係命被告曲柯素青給付
    8667元，依民事訴訟法第389 條第1 項第5 款規定，應依職
    權宣告假執行。又核本件有准被告曲柯素青預供擔保免為假
    執行之必要，爰依民事訴訟法第392 條第2 項規定，由本院
    以職權宣告被告曲柯素青預供相當之擔保而免為假執行。至
    原告前開請求敗訴部分，既無理由，其假執行之聲請已失所
    依據，應予駁回。
(五)、本件事證已臻明確，兩造其餘之攻擊防禦方法，與判決基礎
    之事實及結果並無影響，爰不予審酌，併此敘明。
(六)、本件為刑事附帶民事訴訟案件，由刑事庭移送本院，依刑事
    訟訴法第504 條第2 款規定，免納裁判費，是本院不於主文
    中就訴訟費用之負擔併予裁判，併予敘明。
中    華    民    國    99    年    11    月    30    日
                      民事庭  法  官  羅  永  安
以上正本係照原本作成。
如對本判決上訴，須於判決送達後20日內向本院提出上訴狀。如
委任律師提起上訴者，應一併繳納上訴審裁判費。
中    華    民    國    99    年    11    月    30    日
                              書記官  張  哲  豪

司法院資訊處製作；財團法人民間司法改革基金會備份。
